【裁判字號】    99,家抗,21
【裁判日期】    990203
【裁判案由】    假扣押
【裁判全文】
臺灣高等法院民事裁定                  99年度家抗字第21號
抗  告  人  甲○○
上列抗告人因與相對人乙○○間假扣押事件，抗告人對於中華民
國98年11月12日臺灣板橋地方法院98年度家全字第100號所為裁
定提起抗告，本院裁定如下：
    主  文
原裁定廢棄。
相對人在原法院之聲請駁回。
聲請及抗告訴訟費用均由相對人負擔。
    理  由
一、按請求及假扣押之原因應釋明之，前項釋明如有不足，而債
    權人陳明願供擔保或法院認為適當者，法院得定相當之擔保
    ，命供擔保後為假扣押；釋明事實上之主張者，得用可使法
    院信其主張為真實之一切證據，民事訴訟法第526條第1項、
    第2項及第284條前段，分別定有明文。所謂假扣押之原因，
    即債務人有日後不能強制執行或甚難執行之虞，或應在外國
    為強制執行者，同法第 523條亦有明定。是債權人就請求及
    假扣押之原因，即因請求標的之現狀變更，有日後不能強制
    執行，或甚難執行之情事，如債務人浪費財產、增加負擔，
    或就財產為不利益處分，將成為無資力之狀態，或將移往遠
    地、逃匿無蹤、隱匿財產等，應提出可使法院信其主張為真
    之證據釋明之，必待釋明有所不足，而債權人陳明願供擔保
    以補釋明不足，始得准為假扣押。倘債權人未為任何釋明，
    縱陳明願供擔保，其假扣押之聲請自仍不應准許。（最高法
    院19年抗字第232號判例、同院75年度台抗字第453號裁定意
    旨及同院94年度台抗字第665號裁定意旨參照）。
二、相對人於原法院聲請意旨略以：伊與抗告人係夫妻關係，抗
    告人多次離家出走，不願共同負擔家計，又無工作且不將屬
    伊之財產歸還，甚至意圖脫免分攤子女扶養費之義務，伊已
    於原法院訴請離婚（98年度婚字第415號），因抗告人有脫
    產之可能，為保全將來得請求之賸餘財產、子女扶養費、精
    神慰撫金等，願供擔保以代釋明，聲請准予就抗告人之財產
    於新台幣（下同）321萬8,358元之範圍內為假扣押等語。
三、經查相對人於原法院聲請假扣押，固據提出開庭通知書、民
    事起訴狀、變更聲明暨調查證據狀、戶口名簿、行政院主計
    處資料等，此均屬「請求原因」之釋明，充其量僅能釋明相
    對人對於抗告人有賸餘財產、子女扶養費、精神慰撫金等財
    產上請求權。至於假扣押之原因，相對人雖另以：抗告人陳
    稱「希望誰監護小孩誰就負擔扶養費，財產維持現狀誰的名
    下就歸誰」，有離婚訴訟言詞辯論筆錄影本可稽，足認抗告
    人顯然拒絕賸餘財產分配，並想脫免扶養費之分擔義務，即
    抗告人顯然有脫免責任及脫產之極大可能性，又抗告人財產
    不足且無工作、多次離家出走，顯有日後不能強制執行或甚
    難執行之虞云云。惟抗告人所為陳述僅係訴訟上爭執請求之
    數額及財產之歸屬；相對人復未說明何以抗告人無工作，即
    會隱匿財產；對於離家原因，抗告人則辯稱因相對人暴力相
    向且與女子交往而離家，並提出相片及診斷證明書為憑，參
    以抗告人於離婚訴訟已委任訴訟代理人出庭答辯並聲明願支
    付子女扶養費每人每月5,000元，即無逃匿無蹤等情，尚難
    據以認定將來恐有甚難執行之虞而有預為假扣押之必要。相
    對人就假扣押之原因，即有日後不能強制執行或甚難執行之
    虞、或應在外國為強制執行之原因，仍未盡釋明之義務。參
    照上開法條規定、最高法院裁判意旨及說明，相對人之聲請
    ，尚不符假扣押之要件，應不予准許。抗告意旨指摘原裁定
    不當，求予廢棄，應認為有理由。
四、據上論結，本件抗告為有理由，裁定如主文。
中    華    民    國    99    年    2     月    3     日
                    民事第七庭
                        審判長法  官  鄭三源
                              法  官  呂太郎
                              法  官  魏麗娟
正本係照原本作成。
本裁定除以適用法規顯有錯誤為理由外，不得再抗告。如提起再
抗告，應於收受後10日內委任律師為代理人向本院提出再抗告狀
。並繳納再抗告費新台幣１千元。
中    華    民    國    99    年    2     月    4     日
                              書記官  廖月女

司法院資訊處製作；財團法人民間司法改革基金會備份。
